臺灣臺北地方法院民事判決　　　　　　　 99年度訴字第621號
原　　　告　姚雨忻
訴訟代理人　潘永芳律師
被　　　告　李承潔
訴訟代理人　蔡宏修律師
複　代理人　周昌賢律師
　　　　　　呂孟儒律師
上列當事人間傷害案件，經原告提起刑事附帶民事訴訟，請求侵
權行為損害賠償，經本院刑事庭以98年度附民字第400號裁定移
送前來，本院於民國100年6月23日言詞辯論終結，判決如下：
    主  文
被告應給付原告新臺幣壹拾肆萬柒仟伍佰零玖元，及自民國九十
八年十月十五日起至清償日止，按年息百分之五計算之利息。
原告其餘之訴駁回。
訴訟費用由被告負擔三分之一，其餘由原告負擔。
本判決第一項得假執行。但被告以新臺幣壹拾肆萬柒仟伍佰零玖
元，為原告供擔保後，得免為假執行。
原告其餘假執行之聲請駁回。
    事實及理由
壹、程序部分：
    按訴狀送達後，原告不得將原訴變更或追加他訴，但擴張或
    減縮應受判決事項之聲明者，不在此限，民事訴訟法第255
    條第1項第3款定有明文。經查，本件原告於民國98年9月9日
    起訴時請求被告給付新台幣（下同）97萬6千元及自民國98
    年10月15日起至清償日止，按年息5％計算之利息，嗣於98
    年4月14日以民事準備書狀減縮訴之聲明為：被告應給付原
    告新臺幣47萬0348元，及自訴狀送達被告之日起至清償日止
    ，按週年利率5％計算之利息。經查，其聲明第一項之減縮
    ，係屬減縮訴之聲明之情形，核其性質屬民事訴訟法第255
    條第1項第3款減縮及擴張應受判決事項聲明之情形，按諸上
    揭規定，自應予准許之。
貳、實體部分
一、原告起訴主張：被告於98年5月14日，於臺北市○○○路○段
    201號5樓之LUXY夜店內持酒杯砸向原告臉部，致原告受有前
    額裂傷之傷害，爰提起本訴，請求被告賠償醫療費用等損害
    ，並聲明：(一)被告應賠償原告新臺幣（下同）47萬0348元，
    及自起訴狀繕本送達之翌日起至清償日止，按年利率5％計
    算之利息。(二)願供擔保請准宣告假執行。
二、被告則抗辯以：原告請求醫藥費用之計算方式顯有違誤，且
    未證明有整型之必要；又系爭傷害未致原告喪失勞動能力；
    且精神慰撫金顯然過高等語，聲明：(一)原告之訴及其假執行
    之聲請均駁回。(二)如受不利判決，願供擔保請准宣告免為假
    執行。
三、兩造不爭執事項：
    被告於98年5月14日，與友人於臺北市○○○路○段201號5樓
    之LUXY夜店內飲酒消費，因與原告之友人發生擦撞及口角，
    竟持酒杯砸向原告臉部，致原告受有前額裂傷之傷害案件，
    經臺灣臺北地方法院檢察署（下稱臺北地檢署）檢察官偵查
    後，以98年度偵字第14585號起訴書提起公訴，經本院刑事
    庭審理，以98年度易字第2444號判處其有期徒刑肆月，如易
    科罰金，以新台幣壹仟元折算壹日，業經本院調取前揭卷宗
    ，核閱屬實。
四、得心證之理由：
    按因故意或過失，不法侵害他人之權利者，負損害賠償責任
    ；不法侵害他人之身體或健康者，對於被害人因此喪失或減
    少勞動能力或增加生活上之需要時，應負損害賠償責任；不
    法侵害他人之身體、健康、名譽、自由、信用、隱私、貞操
    、或不法侵害其他人格法益而情節重大者，被害人雖非財產
    上之損害，亦得請求賠償相當之金額。其名譽被侵害者，並
    得請求回復名譽之適當處分，民法第184條第1項前段、第19
    3條、第195條分別定有明文。原告主張被告持酒杯砸傷原告
    之行為構成侵權行為，應賠償原告所受之損害等情，被告對
    於其應負侵權行為損害賠償責任並不爭執，惟爭執原告請求
    醫療費用、預估整型費用、薪資收入損失及精神慰撫金之金
    額，茲析述如下：
  (一)原告請求關於醫療費用部分：
    按損害賠償之債，以有損害之發生及有責任原因之事實，並
    二者之間，有相當因果關係為成立要件。故原告所主張損害
    賠償之債，如不合於此項成立要件者，即難謂有損害賠償請
    求權存在。且所謂相當因果關係，係指依經驗法則，綜合行
    為當時所存在之一切事實，為客觀之事後審查，認為在一般
    情形下，有此環境、有此行為之同一條件，均可發生同一之
    結果者，則該條件即為發生結果之相當條件，行為與結果即
    有相當之困果關係。反之，若在一般情形上，有此同一條件
    存在，而依客觀之審查，認為不必皆發生此結果者，則該條
    件與結果並不相當，不過為偶然之事實而已，其行為與結果
    間即無相當因果關係，不能僅以行為人就其行為有故意過失
    ，即認該行為與損害間有相當因果關係，最高法院98年度台
    上673號判決著有要旨。原告主張其因被告之侵權行為，致
    受有前額外傷，需持續接受治療，爰請求被告賠償因此支出
    之醫療費用5萬2248元等語，惟被告抗辯原告所提單據中關
    於消化科門診應與系爭傷害無關、且診療單據僅提出2525元
    ，則其餘費用非所屬醫療所需之必要費用或未能舉證部分應
    予扣除，經查：
  1.原告已支出醫療費用部分：原告主張其因本件事故，自98年
    5月14日起至同年9月15日止，分別前往臺北市立聯合醫院、
    台北市立萬芳醫院就醫，共支出醫療費用7209元（計算式：
    4611+380+115+380+380+410+410+523）等情，有其提出之醫
    療費用收據等件可證（見本院審訴卷第55-60、61-70頁），
    依上開規定及實務見解，應認原告之請求為有理由；至其餘
    消化科之門診，原告僅空言泛稱係回診評估傷口拆線狀況云
    云，卻未見原告舉證是次診療內容與本件有何相關，是原告
    此部分請求，難認有據。
  2.原告請求前額裂傷之整形費用部分：原告姚雨忻因本件傷害
    ，受有前額撕裂傷，有診斷證明書及照片在卷足憑（見本院
    審訴卷第7-1頁、第49頁），堪認姚雨忻確有進行後續疤痕
    治療之必要，被告辯稱姚雨忻無整形必要云云，顯不足取。
    惟因原告所提出之整形診所網站報價資訊，尚非針對原告個
    人情形所做之評估，則應依國立台大醫學院附設醫院依台北
    市立聯合醫院所提供之病歷，於100年2月9日以校附醫秘字
    第1000900451號函覆之評估結果，即後續疤痕治療費用1萬5
    千元為適當（見本院訴字卷第83頁）；其逾此部分之請求，
    亦屬無據。
  (二)關於喪失或減少勞動力部分：
    原告主張其於受傷前擔任LUXY之shot girl，月薪1萬2800元
    ，並為宏達電HTC手機主持成員，單場費用2500元，因臉部
    受傷癒合期間一年無法工作，損失16萬6100元等語，固據其
    提出工作證明書、在職證明書、薪資帳戶明細表、主持活動
    之照片等件為證（見審訴卷第8-12頁、證物袋相本一冊），
    作為計算薪資損失之依據。惟按民法第二百十六條規定，損
    害賠償除法律另有規定或契約另有訂定外，應以填補債權人
    所受損害（積極損害）及所失利益（消極損害）為限。既存
    利益減少所受之積極損害，須與責任原因事實具有相當因果
    關係，始足當之。又依通常情形，或依已定之計劃、設備或
    其他特別情事，可得預期之利益，視為所失利益。該所失利
    益，固不以現實有此具體利益為限，惟該可得預期之利益，
    亦非指僅有取得利益之希望或可能為已足，尚須依通常情形
    ，或依已定之計劃、設備或其他特別情事，具有客觀之確定
    性，最高法院95年度台上字第2895號判決著有要旨。經查，
    關於擔任LUXY之shot girl，受有收入，然原告於系爭受傷
    期間，遍覽卷內所附診斷證明，均未見醫囑建議修養期間，
    本院審酌原告因本件傷害事件所受之傷害，並無重大內外傷
    ，且其工作性質係擔任模特兒等一切情狀，認原告約需休息
    一個月即可有相當程度之復原，而得以繼續工作，尚難認定
    其因被告之侵權行為而完全喪失一年之勞動能力；且原告所
    失利益部分，僅以原告主張HTC之主持收入，自工作證明書
    觀之，始可堪認屬上開見解所稱已定之計劃，可得預期之利
    益，而視為所失利益；是原告請求被告給付不能工作損失於
    2萬5300元之範圍內（計算式：12800元+12500元＝25300元
    ），始屬理由，應予准許。其至逾此範圍之請求，即屬無據
    。
  (三)關於精神慰撫金部分：
    按民法第195條所謂相當之金額，應斟酌加害人與被害人雙
    方之身分、資力與加害程度，及其他各種情形核定之；慰撫
    金是否相當，應以加害行為之加害程度及被害人所受痛苦，
    斟酌加害人及被害人之身分、經濟地位等各種情形定之，最
    高法院47年台上字第1221號、51年台上字第223號判例分別
    著有明文。查本件傷害事故發生時，原告係LUXY夜店之shot
    girl，系爭侵權行為發生前每月薪資為1萬2800元；被告李
    承潔為美甲師，目前工作月薪2萬元等情，業據兩造陳明在
    卷，並有原告工作證明書、在職證明書、98年1月至98年9月
    薪資帳戶明細及被告具狀陳述在卷可憑（詳本院審訴卷第8-
    12頁、訴字卷第96頁），本院審酌原告因被告之傷害行為，
    受有前述痛苦，身心備受煎熬，且原告迄今仍遺存傷疤，完
    全回復並有其困難，有前述診斷證明書等件在卷可憑，又待
    另覓其他工作，支應隻身臺北求學生活所需之開銷，是原告
    所受精神上之痛苦非輕；是衡諸被告於系爭事件審理時，對
    系爭傷害事件之犯後態度、兩造之經濟狀況、本件傷害事故
    發生始末等一切情狀，認原告請求被告賠償非財產上之損害
    ，應以10萬元為適當；其逾此部分之請求，為無理由。
  (四)小結：原告因系爭侵權行為所受之損害，應認以請求被告賠
    償14萬7509元（即已支付醫療費用7209元+整形費用1萬5000
    元+喪失或減少勞動力2萬5300元+精神慰撫金10萬元）為適
    當有理。
五、綜上，原告因系爭侵權行為致受有前開損害而得請求被告賠
    償支出等費用總計14萬7509元，及自刑事附帶民事起訴狀送
    達翌日即98年10月15日至清償日止，按年息5％計算之利息
    ，此有送達證書在卷，符合民法第229條第2項、第233條第1
    項前段、第203條之規定，為有理由，應予准許。其於前揭
    准許金額之請求部分，為無理由，應予駁回。
六、本件事證已臻明確，兩造其餘之攻擊防禦方法及舉證，經本
    院審酌後，認均不足以影響本判決之結果，毋庸一一論列，
    併此敘明。
七、據上論結，原告之訴為一部有理由、一部無理由，爰依民事
    訴訟法第79條、第390條第2項、第392條第2項，判決如主文
    。
中    華    民    國    100    年    7    月    7    日
                  民事第五庭   法  官  洪純莉
以上正本係照原本作成。
如對本判決上訴，須於判決送達後20日內向本院提出上訴狀。如
委任律師提起上訴者，應一併繳納上訴審裁判費。
中    華    民    國    100    年    7    月    7    日
                               書記官  邱美嫆